【裁判字號】    97,家聲,283
【裁判日期】    971021
【裁判案由】    遺產管理人管理費用
【裁判全文】
臺灣臺南地方法院家事裁定             97年度家聲字第283號
聲  請  人  財政部國有財產局臺灣南區辦事處臺南分處即被繼
            承人乙○○之遺產管理人
法定代理人  甲○○
上列聲請人因擔任被繼承人乙○○之遺產管理人聲請核定報酬，
本院裁定如下：
    主    文
聲請人得請求代為管理被繼承人乙○○遺產之報酬為新臺幣柒仟
陸佰壹拾伍元。
聲請程序費用新臺幣伍佰元由被繼承人乙○○之遺產負擔。
    理    由
一、本件聲請意旨略以：
  (一)聲請人經鈞院以97年度財管字第42號家事裁定選任為被繼承
    人乙○○之遺產管理人，嗣後聲請人向鈞院提起抗告，經鈞
    院以97年度家抗字第66號家事裁定駁回聲請人之抗告，聲請
    人經選認任為乙○○之遺產管理人遂告確定。
  (二)按被繼承人乙○○所遺有坐落於臺南市○○區○○段31地號
    土地及其上門牌臺南市○○區○○路二段401號5樓之5建物
    ，資由債權人慶豐商業銀行股份有限公司設定最高限額抵押
    權新臺幣（下同）1,280,000元，以為其向該債權人借款之
    擔保；現既因債權人即抵押權人慶豐商業銀行股份有限公司
    對被繼承人乙○○之債權無法實行而聲請強制執行，並由鈞
    院民事執行處97年度執字第17149號拍賣抵押物強制執行事
    件處理中；而以被繼承人乙○○僅遺有上開不動產，別無其
    他遺產，聲請人對被繼承人之遺產管理報酬，祇得聲明參與
    分配，否則無法受償，致極需先行確定遺產管理報酬。
  (三)又依據民法第1183條規定，遺產管理人得請求報酬，其數額
    由親屬會議按其勞力及其與被繼承人之關係酌定之。惟被繼
    承人乙○○並無親屬會議可資酌定報酬數額，茲依財政部訂
    頒「代管無人承認繼承遺產作業要點」第14點第3款規定，
    管理報酬，應依民法第1183條規定，聲請法院酌定，並請優
    先分配，其請求標準，不得低於孳息收入部分十分之三及遺
    產現值百分之一。經查被繼承人乙○○遺產總值761,456元
    ，其上揭房屋之總值係依據鈞院民事執行處97年度執字第
    17149號拍賣抵押物執行事件囑託鑑價之結果，因而，管理
    報酬按遺產價值百分之一計為7,615元，為此聲請酌定遺產
    管理人報酬等語。
二、按遺產管理人得請求報酬，其數額由親屬會議按其勞力及其
    與被繼承人之關係酌定之，民法第1183條前段定有明文。又
    遺產管理職務終結前，應依民法第1183條規定，聲請法院酌
    定報酬，其請求標準不得低於孳息收入部分十分之三及遺產
    現值百分之一，財政部訂頒「代管無人承認繼承遺產作業要
    點」第14條第3款定有明文。經調閱本院97年度財管字第42
    號指定遺產管理人歷審卷宗審核結果，被繼承人乙○○無親
    屬會議可資酌定報酬數額，次查，被繼承人乙○○遺有坐落
    臺南市○○區○○段31地號土地及其上門牌臺南市○○區○
    ○路二段401號5樓之5建物，經債權人聲請本院民事執行處
    97 年度執字第17149號拍賣抵押物強制執行事件囑託鑑價結
    果計761,456元之事實，有聲請人所提出之遺產管理報酬計
    算表、南院龍97執東字第17149號民事執行處函、不動產估
    價報告書、土地建物查詢資料在卷足稽，並經本院依職權調
    閱上開97年度執字第17149號聲請拍賣抵押物強制執行卷宗
    核閱無誤。聲請人主張上開財產之現值為761,456元，尚屬
    有據。從而，依上開財政部規定，聲請人請求代為管理被繼
    承人乙○○遺產之報酬7,615元，經核尚無不合，應予准許
    。
三、依非訟事件法第157條、第24條第1項，裁定如主文。
中    華    民    國    97    年    10    月    21    日
                  家事法庭    法  官  鄭  彩  鳳
上為正本係照原本作成。
如不服本裁定，應於裁定送達後10日內向本院提出抗告狀（附具
繕本），並應繳納抗告費新台幣1000元。
中    華    民    國    97    年    10    月    21    日
                              書記官  黃  心  怡


司法院資訊處製作；財團法人民間司法改革基金會備份。
